Minutes et répertoires du notaire François CARTAULT, 10 septembre 1539 - 12 août 1562 (étude XI)
Archives nationales
- Minutes de François CARTAULT, 10 septembre 1539 - 24 mars 1564; MC/ET/XI/1 - MC/ET/XI/22
  - Minutes. 1551, 31 mars - 1552, 13 avril, 31 mars 1551 - 13 avril 1552; MC/ET/XI/11; registre. Document détérioré.
    - Alloue, métier servante, Paris., 14 décembre 1551; MC/ET/XI/11
      Relations: mère de l'intervenant 1, épouse de l'intervenant 3.
      Nom, qualité: (M.) Desprez, Aubry.
      Profession: fondeur de lettres, imprimeur, Paris.
      Nom, qualité: (Mme ou Mlle) Bourcin, Nicole.
      Relations: épouse de l'intervenant 5.
      Intervenant 5, indirect:
      Nom, qualité: (M.) Hazart, Raoullant (bourgeois de Paris).
      Profession: epicier (marchand), Paris
    - Bail à loyer, maison cour et jardin, Paris rue de Versailles., 14 décembre 1551; MC/ET/XI/11
      Nom, qualité: (Mme ou Mlle) Fresnes de, Guillemette.
      Relations: épouse de l'intervenant 2, procureur de l'intervenant 2.
      Nom, qualité: (M.) Alorge, Guillaume.
      Nom, qualité: (M.) Du Crou, Louis.
      Profession: teinturier, Paris.
      Domicile: Paris rue Traversant
    - Vente, vigne, Gentilly (Val-de-Marne)., 15 décembre 1551; MC/ET/XI/11
      Nom, qualité: (M.) Rosny de, Saturnin.
      Profession: frere aveugle aux quinze-vingts.
      Nom, qualité: (Mme ou Mlle) Robillard, Jeanne.
      Domicile: Paris Hopital Des Quinze-Vingts.
      Nom, qualité: (M.) Rosny de, Claude.
    - Vente, vigne, Villiers-sur-Orge (Essonne) Molieres (les)., 16 décembre 1551; MC/ET/XI/11
      Nom, qualité: (M.) Poussin, Jean.
      Profession: laboureur de vignes, Villiers-sur-Orge (Essonne).
      Domicile: Villiers-sur-Orge (Essonne).
      Nom, qualité: (M.) Poussin, Pierre.
      Nom, qualité: (Mme ou Mlle) Poussin, Marie.
      Relations: fille de l'intervenant 1.
      Nom, qualité: (M.) Sainct-Yon de, Claude.
      Profession: procureur de roi en son tresor, Paris.
    - Bail à loyer, maison, Paris rue Saint-Paul., 17 décembre 1551; MC/ET/XI/11
      Nom, qualité: (M.) Le Scellier, Andre (bourgeois de Paris).
      Profession: chaussetier (marchand), Paris.
      Nom, qualité: (M.) Fraillon, Robert.
    - Bail à loyer, ouvroir sallette et chambre, Saint-Marcel (Paris) Rue Lionnet, le Plat-D'Etain., 21 décembre 1551; MC/ET/XI/11
      Nom, qualité: (M.) Muty, Mary.
      Profession: bourrelier, Saint-Marcel (Paris).
      Nom, qualité: (M.) Boucher, Charles.
    - Marche de travaux, vidange d'une fosse à prives, Paris College Saint-Jean-De-Beauvais., 21 décembre 1551; MC/ET/XI/11
      Nom, qualité: (M.) Dubois, Pierre.
      Nom, qualité: (M.) Demagny, Michel.
      Nom, qualité: (M.) Le Bas, Louis.
      Nom, qualité: (M.) Delavigne, Francois.
    - Apprentissage, métier bonnetiere., 21 décembre 1551; MC/ET/XI/11
      Nom, qualité: (Mme ou Mlle) Fressonier, Etiennette.
      Profession: bonnetiere (apprentie), Saint-Marcel (Paris).
      Nom, qualité: (Mme ou Mlle) Doutyer, Philippe.
      Nom, qualité: (M.) Fressonnier, Jean.
      Nom, qualité: (M.) Lumeau, Jacques.
      Profession: teinturier (compagnon), Saint-Marcel (Paris).
      Relations: époux de l'intervenant 5.
      Nom, qualité: (Mme ou Mlle) Chefdeville, Claude.
    - Vente, vigne, Meudon (Hauts-de-Seine) Froide-Rive., 22 décembre 1551; MC/ET/XI/11
      Nom, qualité: (M.) Chaudiere, Regnault (bourgeois de Paris).
      Profession: libraire imprimeur (marchand), Paris.
      Nom, qualité: (M.) Pellerin, Jean (bourgeois de Paris).
    - Rente, constitution, maison et jardin, Saint-Denis (Seine-Saint-Denis)., 22 décembre 1551; MC/ET/XI/11
      Nom, qualité: (M.) Du Gast, Nicole (docteur en la faculte de theologie).
      Profession: prêtre, principal de college, Paris, College de Lisieux.
      Nom, qualité: (M.) Creneul, Etienne.
      Profession: regent de college, Paris, College de Lisieux.
    - Donation entre vifs, maison et terre (partie de), Saint-Ouen., 22 décembre 1551; MC/ET/XI/11
      Domicile: (BEAUVAIS (DIOCESE)).
      Nom, qualité: (M.) Vutain, Pierre.
      Nom, qualité: (M.) Rabardel, Toussaint.
      Profession: laboureur, Saint-Ouen (BEAUVAIS (DIOCESE)).
      Domicile: Saint-Ouen (BEAUVAIS (DIOCESE)) Bourguignencourt.
      Relations: époux de l'intervenant 3, beau-frère de l'intervenant 1.
      Nom, qualité: (Mme ou Mlle) Horynet, Guillemette.
      Relations: sœur de l'intervenant 1
    - Vente, ratification, terre, Orly (Val-de-Marne) Noue (la)., 23 décembre 1551; MC/ET/XI/11
    - Alloue, métier boulanger, Paris., 24 décembre 1551; MC/ET/XI/11
      Nom, qualité: (M.) Randu, Jean.
      Profession: boulanger (compagnon), Paris.
      Nom, qualité: (M.) Beaucousin, Thomas.
      Domicile: Paris rue Sainte-Genevieve
    - Transaction, dette d'un demi-muid de ble et depens., 24 décembre 1551; MC/ET/XI/11
      Nom, qualité: (M.) Vallencon, Jean.
      Nom, qualité: (M.) Bouchard, Nicolas.
    - Donation, rente sur maison, Vincennes (Val-de-Marne) Pissotte (la)., 28 décembre 1551; MC/ET/XI/11
      Profession: curé, Beaumont-le-Bois.
      Nom: Fabrique de La Chapelle Notre-Dame.
      Domicile: Vincennes (Val-de-Marne)
    - Rente, constitution, maison et ferme, Paris, suresnes (Hauts-de-Seine) Rue de Basse-Nonin, rue Au Maire., 29 décembre 1551; MC/ET/XI/11
      Nom, qualité: (M.) Penechet, Pierre (bourgeois de Paris).
      Nom, qualité: (Mme ou Mlle) Penechet, Louise (bourgeoise de Paris).
      Relations: veuve de l'intervenant 3, sœur de l'intervenant 1.
      Nom, qualité: (M.) Verneuil de, Bertrand (bourgeois de Paris).
      Profession: parcheminier (maitre), Paris.
    - Bail à loyer, maison cour et jardin, Paris rue de Vaugirard., 29 décembre 1551; MC/ET/XI/11
      Profession: prêtre, pedagogue, Paris.
      Domicile: Paris College de Lisieux.
      Nom, qualité: (M.) More, Gilles.
      Profession: chanoine, Meriel (Val-d'Oise), Notre-Dame-Du-Val.
      Domicile: Meriel (Val-d'Oise).
      Nom, qualité: (M.) La Cailliere de, Louis (noble homme).
      Profession: docteur en medecine, Montpellier (Hérault)
    - Rente, constitution, maison cour et jardin, Vincennes (Val-de-Marne) Basse-Cour ou Chateau., 29 décembre 1551; MC/ET/XI/11
      Nom, qualité: (M.) Savart, Simon.
      Profession: laboureur, Vincennes (Val-de-Marne).
      Domicile: Vincennes (Val-de-Marne) Pissotte (la).
      Nom, qualité: (Mme ou Mlle) Brusle, Annette.
    - Indemnite, promesse., 29 décembre 1551; MC/ET/XI/11
      Profession: parcheminier (maitre), Paris
    - Apprentissage, métier apothicaire epicier., 30 décembre 1551; MC/ET/XI/11
      Nom, qualité: (M.) Desaintville, Louis.
      Profession: apothicaire epicier (apprenti), Paris.
      Nom, qualité: (M.) Noel, Pierre.
      Domicile: Paris College de Montagu.
      Relations: cousin(e) de l'intervenant 1.
      Nom, qualité: (M.) Chassebois, Girard.
    - echange, vigne contre vigne, Saint-Marcel (Paris) Trippiere (la), ormeteau (l')., 31 décembre 1551; MC/ET/XI/11
      Nom, qualité: (M.) Bullet de, Jean.
      Profession: megissier (marchand), Saint-Marcel (Paris).
      Nom, qualité: (M.) Choisy, Joachim.
    - Vente, vigne, Bagneux (Hauts-de-Seine) Comtesse., 31 décembre 1551; MC/ET/XI/11
      Nom, qualité: (M.) Caigneulx, Nicolas.
      Profession: poulaillier (marchand), Saint-Marcel (Paris).
      Nom, qualité: (Mme ou Mlle) Dubynier, Jeanne.
      Nom, qualité: (M.) Desainctyon, Guyon.
      Profession: laboureur, Bagneux (Hauts-de-Seine).
      Domicile: Bagneux (Hauts-de-Seine)
  - Minutes. 1552, 21 avril - 1553, 1er avril, 21 avril 1552 - 1er avril 1553; MC/ET/XI/12; registre. Document détérioré.
  - Minutes. 1553, 4 avril - 1554, 19 mars, 4 avril 1553 - 19 mars 1554; MC/ET/XI/13; registre. Document détérioré.
    - Testament d' Adam Le Gay, maître enlumineur, 13 octobre 1553; MC/ET/XI/13
      testament; Le Gay, Adam; décorateur
  - Minutes. 1554, 28 mars - 1555, 13 avril, 28 mars 1554 - 13 avril 1555; MC/ET/XI/14; registre. Document détérioré.
    - Désistement d'instance par Roger Olive, maître peintre à Paris., 9 octobre 1554; MC/ET/XI/14
      renonciation; Olive, Roger; peintre
    - Vente concernant Martin Freslon, maître peintre à Paris., 30 janvier 1555; MC/ET/XI/14
      acte de vente; Freslon, Martin; peintre
  - Minutes. 1555, 17 avril - 1556, 4 avril, 17 avril 1555 - 4 avril 1556; MC/ET/XI/15; registre
    A la fin, table alphabétique par prénom de client insérée.
    - Vente par Pierre Dollet à Jean Dorat d'une maison rue des Postes., 20 juillet 1555; MC/ET/XI/15
      Par devant etc fut present en sa personne venerable et discrette personne Maistre Pierre Dollet, presbtre, chanoine de l'eglise Sainct-Jacques-de-l'Hospital fondé à Paris, rue Sainct-Denis, confesse avoir vendu, ceddé, quicté, transporté et delaissé du tout dès maintenant à tousjours et promect garentir de tous troubles et empeschemens quelzconques d'honnorable homme Maistre Jehan Dorat, lecteur ordinaire des paiges du roy nostre sire, à ce present, achepteur et acquesteur pour luy, ses hoirs etc, une maison, court, jardin, lieux, aisances et apartenances ainsi qu'elle se poursuit et comporte, puys moictoien estant sur l'heritaige de Robert Regnart et aisance à une allée pour aller aud. puys, lieux, aisances et apartenances ainsi que le tout se poursuit et comporte, assis à Sainct-Marcel lez Paris rue des Postes, aud. vendeur apartenant de son conquest, comme il dict et afferme, tenant d'une part aud. achepteur et d'autre part aud. Regnart, aboutissant d'un bout par devant sur lad. rue des Postes et d'autre bout par derriere aux hoirs et ayans cause feu Maistre Yves Maquet, en la censive de Messieurs les religieulx abbé et couvent Madame Saincte-Geneviefve-du-Mont de Paris et chargé envers eulx au feur de seize solz six deniers parisis tant pour cens, rente, que dixme pour arpent et encores de dix livres tournoiz de rente de la condition qu'elle est envers led. Regnart bailleur de lad. maison dessus vendue et d'une autre maison apartenant aud. Dorat joignans l'une l'autre, et sous la charge de cent solz tournoiz de rente à la charge de laquelle Leonard Boue, marchant bonnetier, bourgeois de Paris, à ce present, avoit baillé à Pierre Christofle, macon, demourant à Sainct-Marcel lez Paris la place et lieu dud. Dorat joignant lad. maison dessus vendue, et lesquelz cent solz de rente led. Boue avoit venduz et transportez à Maistre Yves Lecomte, duquel led. Dollet vendeur a eu depuis le droict. Et lesquelz cent solz tournoiz de rente partant moiennant ces presentes demeurent asoupiz et en a led. Dollet quicté et deschargé lesd. Boue, Dorat et tous autres ensemble de tous les arrerages deubz et escheuz de tout le temps passé jusques à huy à cause d'iceulx.
      Et, en ce faisant, demeurent nulles toutes et chascunes les lectres et tiltres tant baulx, tiltres nouveaulx, sentences, jugemens et autres poursuictes que pour raison desd. cent solz tournoiz de rente lesd. parties pouvoient avoir faictz et passez et obtenuz l'un contre l'autre et comme chose non advenue entre eulx et sans autres charges quelzconques, pour en joir etc.
      Ceste vente faicte à la charge de telle part et portion desd. seize solz six deniers parisis de cens rente et dixme que led. lieu vendu peult debvoir et dix livres tournoiz de rente envers led. Robert Regnard dont led. lieu dessus vendu avec celluy joignant apartenant aud. Dorat sont chargez ensemblement envers led. Regnard, et oultre moiennant pour et parmy le prix et somme de deux cens livres tournoiz que, pour ce, led. vendeur en a confessé et confesse avoir eu et receu dud. achepteur par lequel lad. somme luy a esté presentement baillée, paiée, et comptée et nombrée presens lesd. notaires et qu'il auroit receu en quatre vingtz cinq escuz soleil et le reste en monnoye de douzains le tout bon etc, dont etc, quictant etc, transportant etc, desaisissant etc, voullant etc, procureur le porteur etc, donnant pouvoir.
      Et est assavoir que, pour plus grande seureté de garentie faire et porter en ceste partie par led. vendeur envers led. achepteur, icelluy vendeur luy a baillé et delivré, aussi presens lesd. notaires, trois pieces de lectres en parchemin, l'une dactée de l'an mil Ve XLIX, le mercredi vingtiesme jour de novembre, signé Crucé et Peron, notaires, l'autre dactée de l'an mil cinq cens cinquante ung le mardi cinquiesme jour d'avril après Pasques, signée Chapellain et Cruce, et l'autre dactée de l'an mil cinq cens cinquante-quatre, le lundi vingt-huictiesme jour de janvier, signée Pollanquin et Allart, aussi notaires, avec ung tiltre nouvel dacté de l'an mil Vc LV, le mercredi XXIIIe jour d'avril après Quasimodo, signé Crozon et Vallée, le tout faisant memoire de lad. maison et lieux dessus venduz à la charge d'en aider aud. vendeur pour servir de garentie dès lors cy-après.
      Et promect led. achepteur faire decreter lad. maison et lieux dessus venduz dedans quatre moys prochainement venant à ses propres coustz et despens, se bon luy semble et où il n'auroict ce faict durant led. temps le respondant cy-après nommé desd. deux cens livres tournoiz par led. Dolet receuz pour la presente vendition sera et demeurera deschargé de la response cy-après declarée.
      A ce faire, vint et fut present honnorable homme Anthoine Dollet, marchant bourgeois de Paris, demourant rue des Anglois, frere dud. vendeur qui, à la priere et requeste de Maistre Pierre Dollet, vendeur, a respondu et respond rendre et restituer avec led. vendeur et chacun d'eulx seul et pour le tout, sans division ne discussion aud. Dorat achepteur lesd. deux cens livres tournoiz pour lad. vendition, au cas que led. achepteur feust evincé dud. heritage vendu ou qu'il y eust quelque opposition ou autre empeschement du faict dud. Dollet, auquel cas, que lesd. deux cens livres tournois feussent renduz, ces presentes demeureroient nulles et non advenues et, en ce cas, sera led. achepteur tenu rendre aud. vendeur les lectres dessus dactez saines et entieres.
      Et, moiennant ce, lesd. parties dessus nommées se sont desisté et departies de tous les procès et differants qu'ilz auroient l'un contre l'autre pour raison de ce que dessus, sans autres despens, dommaiges et interestz d'une part et d'autre et paiera chacun de son costé son procureur et conseil, et ont lesd. notaires declaré ausd. parties que, suivant les eeditz et ordonnances roiaulx, ces presentes sont subgectes à insinuation, ad ce qu'elles n'en pretendent avoir eu cognoissance pour le droict d'ypotheque si bon luy semble. Car ainsi etc. Promectant etc, obligeant chacun en droict soy et l'un envers l'autre, lesd. vendeur et plage, chacun en droict soy mesmes etc.
      Faict l'an mil Vc LV, le samedi vingtiesme jour de juillet.
      PERIER [notaire] FARDEAU [notaire]
      Documents du Minutier central des notaires de Paris, Ronsard et ses amis [288 actes], par Madeleine Jurgens, à partir des dépouillements de Xenia Pamfilova, Paris, Archives nationales, 1985, p. 251, notice n° 131 (instrument de recherche imprimé dématérialisé, certaines notices sont plus détaillées dans la version intégrale accessible en ligne par la rubrique 'Autres instruments de recherche', voir contexte dans le Plan d’orientation général - Notaires de Paris, guides thématiques du Minutier).
      Analysé par M. Connat, Documents inédits du Minutier central, dans Bibl. d'Humanisme et Rénaissance, XI (1950), p. 98.
  - Minutes. 1556, 8 avril - 1557, 17 avril, 8 avril 1556 - 17 avril 1557; MC/ET/XI/16; registre
    A la fin, table alphabétique par prénom de client insérée (à rattacher).
    - Mariage de la fille de Claude Richer enlumineur à Paris, 25 avril 1556; MC/ET/XI/16
      contrat de mariage; Richer, Claude; décorateur
    - Bail par Jean Dorat d'une maison rue des Postes., 25 juin 1556; MC/ET/XI/16
      Maistre Jehan Dorat, gouverneur du college de Coqueret, fondé en l'université et lecteur public en bonnes lectres, demourant aud. colleige, confesse avoir baillé à tiltre de loier d'argent du jour Sainct-Jehan-Baptiste, jour d'hier, jusques à cinq ans prochains après ensuivans finis etc, et promect garentir à Michel Le Gras, potier de terre, demourant ès faulxbourgs Sainct-Marcel lez Paris, à ce present preneur aud. tiltre pour luy le temps durant, une maison, court, jardin moictoyen derriere, cellier, puys moictoyen, lieux, aisances et apartenances ainsy etc, assiz à Saint-Marcel lez Pariz, rue des Postes, tenant d'une part au Regnard qui pesche, d'autre part aud. bailleur, pour en jouir etc.
      Ces bail et prinse ainsi faictz aud. tiltre et outre moiennant, pour et parmy le pris et somme de vingt livres tournois de loier que pour et par chacune desd. cinq années led. preneur en a promis, sera tenu, promect et gaige bailler et paier aud. bailleur ou au porteur etc, aux quatre termes en l'an à Paris acoustumez, premier terme de paiement escheant au jour Sainct-Remy prochainement venant et à continuer etc et sera led. preneur tenu de garnir lesd. lieux baillez de biens meubles exploictables pour seureté dud. loier, ensemble les entretenir de menues reparations et quant au surplus led. bailleur le tiendra cloz et couvert aus us et coustumes de Paris et ne pourra led. preneur bailler, cedder ne transporter ce present marché à autre sans le voulloir dud. bailleur, et a esté accordé que led. preneur pourra faire faire aud. cellier ung fourneau et s'accommoder ainsi que bon luy semblera sans riens dommager et en la fin dud. temps, sera tenu de restablir led. cellier comme avant qu'il avoit faict led. fourneau, à la reservation faicte par led. bailleur de pouvoir tirer de l'eau aud. puys tant par luy que ses gens et autres demeurans en son autre maison joignant celle dessus declarée en paiant chacun par moictyé la corde et l'entretenir et de souffrir aller et venir pour ce faire, car ainsi etc, promectant etc, obligeant chacun en droict soy l'un envers l'autre etc, renonçant etc.
      Faict l'an mil Ve cinquante-six, le jeudi XXe jour de juing.
      PERIER [notaire] CARTAULT [notaire]
      Documents du Minutier central des notaires de Paris, Ronsard et ses amis [288 actes], par Madeleine Jurgens, à partir des dépouillements de Xenia Pamfilova, Paris, Archives nationales, 1985, p. 256, notice n° 134 (instrument de recherche imprimé dématérialisé, certaines notices sont plus détaillées dans la version intégrale accessible en ligne par la rubrique 'Autres instruments de recherche', voir contexte dans le Plan d’orientation général - Notaires de Paris, guides thématiques du Minutier).
    - Obligation par Claude et Pierre de Ronsard pour l'expédition des lettres de nomination de Pierre au prieuré de Saint-Jean-de-Cole., 9 août 1556; MC/ET/XI/16
      Noble homme Messire Claude de Ronssart, chevalier, seigneur de la Poissonniere, et Maistre Pierre de Ronssart, prothenotaire de Sainct-Sieige appostolicque, confessent debvoir et gaigent chascun pour le tout, sans division ni discussion, à noble homme Philippe Didato, bancquier, bourgeois de Paris, absent, Anthoine Ricoulx, commis dud. Didato, à ce present, ou au porteur, la somme de six-vingtz escus d'or soleil bons, èsd. especes, pour la cource et voyage que led. Ricoul, pour led. Didato, promect faire faire pour et à la requeste desd. de Ronssart pour l'expédition d'une signature du prieur conventuel et electif de Sainct-Jehan-de-l'Escolle, diocese de Perigueux, pour et au nom de Maistre Pierre de Ronssart, suivant les lectres de nomination du roy nostre sire dud. prieuré, par lesd. de Ronssart baillées aud. Ricoul; ce qu'il promect faire admectre lad. provision pour et ou nom dud. Maistre Pierre de Ronssart dedans le seixiesme jour de ce present mois d'aoust prochainement venant, et, lad. signature que retirera de lad. provision, bailler et delivrer aud. Maistre Pierre de Ronssart le plustost que faire se pourra. Laquelle somme de six vingtz escus d'or soleil lesd. de Ronssart promectent et gaigent chascun pour le tout, sans division ne discution, bailler et payer aud. Didato ou au porteur etc, en baillant ou à l'un d'eulx lad. signature deuement expediée, comme dict est, et a esté declaré ausd. parties que, suivant les edictz au roy, il convient faire insinuer ces pieces ad ce qu'ilz n'en pretendent cause d'ignorance, promectans etc. obligeant chascun en droict soy l'un comme l'aultre, lesd. Ronssart chascun pour le tout sans division ne discution, renonçant mesmes etc, et ont lesd. de Ronssart esleuz leurs domicilles en l'hostel de Maistre Jehan de Courcelles l'aisné, procureur en la court de parlement, pour faire tous commandemens qu'il conviendra faire en vertu de ces presentes et veullent et consentent que tout ce qu'il y sera faict soit d'un tel effect et valleur comme s'il avoit esté faict à leurs personnes.
      Faict doubles l'an mil Vc cinquante-six le dimanche neufiesme jour d'aoust.
      [A la suite :].
      Led. Maistre Pierre de Ronssart confesse que, à sa priere et requeste et pour luy faire plaisir, led. Claude de Ronssart, chevalier, son frere, s'est, ce jour d'huy, obligé avec luy et chacun pour le tout à bailler et paier à Maistre Philippe Didato, bancquier, bourgeois de Paris, la somme de six-vingtz escus d'or soleil, bons èsd. especes, pour le payement de la signature dont mention est faicte es lectres obligatoires de ce faictes et passées pardevant les notaires soubzsignez, promectant aud. Claude sond. frere de l'acquitter et garentir de dommaiges et de luy indemniser ses biens, ses hoirs etc, de lad. somme de six-vingtz escus d'or soleil, ensemble de tous despens, dommaiges et interestz en quoy il pourroict encourir au moyen de ce, et neantmoings luy rendre et paier tout ce que paié et fraié en auroict incontinant le cas advenu à volonté etc, car sans lad. promesse ainsi faicte led. Claude ne se feust voullu obliger avec sond. frere. Promectant etc, obligeant chacun en droict soy, renonçant etc.
      Documents du Minutier central des notaires de Paris, Ronsard et ses amis [288 actes], par Madeleine Jurgens, à partir des dépouillements de Xenia Pamfilova, Paris, Archives nationales, 1985, p. 89, notice n° 12 (instrument de recherche imprimé dématérialisé, certaines notices sont plus détaillées dans la version intégrale accessible en ligne par la rubrique 'Autres instruments de recherche', voir contexte dans le Plan d’orientation général - Notaires de Paris, guides thématiques du Minutier).
      Transcrit par M. Connat, Pierre de Ronsard, prieur de Saint-Jean-de-Cole, dans Humanisme et Renaissance, XII, 1950, p. 84
    - Obligation de Sulpice Laurens, Jacques Laurens et Pierre Duval, laboureurs à Pouilly-le-Fort, à Catherine de Gasperne, veuve de Etienne Le Gresle, procureur au Châtelet, ayant droit par transport de Jacques Spifame, de la somme de 360 l.t.., 29 août 1556; MC/ET/XI/16
      obligation; Laurens, Sulpice; Laurens, Jacques; Duval, Pierre; Gasperne, Catherine de; Le Gresle, Etienne; évêque; agriculteur; procureur de justice (Ancien Régime)
    - Bail pour 6 ans par Denis Godefroy, avocat au Châtelet, à Melin Bouthereau, avocat au Parlement, d'une maison, cour, cellier et étables, sise rue des Bernardins, moyennant 90 l.t. de loyer annuel., 9 décembre 1556; MC/ET/XI/16
      bail; Bernardins (rue des); Godefroy, Denis; Bouthereau, Melin; avocat; avocat au parlement (Ancien Régime)
    - Association entre Jean Dorat et Nicole Lescot pour le gouvernement du collège de Coqueret., 13 décembre 1556; MC/ET/XI/16